【裁判字號】    96,上訴,2442
【裁判日期】    970508
【裁判案由】    違反毒品危害防制條例等
【裁判全文】
臺灣高等法院高雄分院刑事判決        96年度上訴字第2442號
上  訴  人
即  被  告  甲○○
選任辯護人  錢師風律師
上列上訴人因違反毒品危害防制條例等案件，不服臺灣高雄地方
法院96年度訴字第2462號中華民國96年10月29日第一審判決（起
訴案號：臺灣高雄地方法院檢察署96年度偵字第11602 號），提
起上訴，本院判決如下：
    主  文
原判決關於販賣第一級毒品暨定執行刑部分撤銷。
甲○○販賣第一級毒品，累犯，處有期徒刑拾伍年陸月。附表二
編號1 所示之第一級毒品海洛因及編號2 所示電子秤上之第一級
毒品海洛因，均沒收銷燬之；附表二編號2 所示之電子秤及編號
3 所示之物，及販賣第一級毒品所得之新臺幣伍佰元，均沒收。
其他上訴駁回。
第2 項撤銷改判部分與上訴駁回部分所處之有期徒刑年肆月，
併科罰金新臺幣拾貳萬元，應執行有期徒刑拾柒年，併科罰金新
臺幣拾貳萬元，罰金如易服勞役，以新台幣貳仟元折算壹日。附
表一所示之物，均沒收；附表二編號1 所示之第一級毒品海洛因
及編號2 所示電子秤上之第一級毒品海洛因，均沒收銷燬之；附
表二編號2 所示之電子秤及編號3 所示之物，及販賣第一級毒品
所得之新臺幣伍佰元，均沒收。
    事  實
一、甲○○前因違反貪污治罪條例案件，經本院以90年度上訴字
    第645 號判處有期徒刑10月確定，於民國93年8 月5 日執行
    完畢。詎仍不悔改，明知如附表一編號1 所示之槍枝，係仿
    BERETTA 廠92FS型半自動手槍換裝土造金屬槍管而成具有殺
    傷力之改造手槍，屬槍砲彈藥刀械管制條例管制之槍枝，未
    經許可不得持有，竟於95年12月左右某日，在高雄縣岡山鎮
    某處，以新臺幣（下同）20,000元之代價，向真實姓名年籍
    不詳綽號「阿耀」之成年男子購得上開改造手槍1 支（含附
    表一編號2 所示之擦槍工具一組），而未經許可持有之。
二、又甲○○明知海洛因係毒品危害防制條例第2 條第2 項第1
    款所列之第一級毒品，不得持有、販賣；竟意圖營利，基於
    販賣第一級毒品海洛因之犯意，於96年3 月2 日上午11時24
    分25分秒許，接獲許獎麟撥打其所有之行動電話（搭配非其
    所有之門號0000000000號SIM 卡使用），表示欲向其購買第
    一級毒品海洛因，甲○○即同意之，並約在高雄縣鳳山市○
    ○路與國泰路口交易，嗣於96年3 月2 日上午11時50分許，
    甲○○與許獎麟在上址見面後，由許獎麟交付購買第一級毒
    品海洛因之代價新台幣（下同）500 元給吳泰順，甲○○則
    將第一級毒品海洛因1 小包（毛重0.5 公克）交付給許獎麟
    ，其等二人於剛完成交易之際，即為警當場查獲，並由甲○
    ○身上扣得販賣毒品所得500 元，另自許獎麟身上扣得前開
    第一級毒品海洛因1 小包。又同日經警持搜索票至甲○○位
    在高雄縣鳳山市○○路○段45巷7 號住處進行搜索，並扣得
    甲○○所有附表一所示之槍枝，及供犯持有槍枝所用之擦工
    具，附表二所示編號1 所示第一毒品海洛因，編號2 至3 供
    販賣第一級毒品海洛因所用之物（附表二編號4 以下之物與
    其本件犯罪無關）。
三、案經臺南市警察局第五分局報請臺灣臺南地方法院檢察署呈
    請臺灣高等法院檢察署檢察長令轉臺灣高雄地方法院檢察署
    檢察官偵查起訴。
    理  由
一、證據能力方面：
(一)、按被告之自白，非出於強暴、脅迫、利誘、詐欺、疲勞訊問
    、違法羈押或其他不當方法，且與事實相符者，得為證據，
    刑事訴訟法第156 第1 項定有明文。被告雖在原審稱其在警
    詢及偵查中筆錄時之精神狀不好等語。惟依證人即查獲之員
    警陳維德於原審具結證稱：被告之警詢筆錄係伊所製作，於
    製作過程中被告精神狀態很好，並未有毒癮發作之情形，警
    詢筆錄之記載係出於被告自由意志下所製作完成等語（見原
    審卷第81頁），足證其於製作警詢筆錄過程中，並未有毒癮
    發作情形。而被告於偵查中，雖自稱毒癮發作，惟經檢察官
    暫停訊問，通知檢驗員檢查被告情況，經檢驗結果被告生理
    情況正常，且被告亦表示其身體狀況可以應訊（見臺灣臺南
    地方法院檢察署96年度偵字第4116號卷第9 頁），顯見被告
    於製作偵查筆錄過程中，亦未有毒癮發作情形；復參酌被告
    在原審行準備程序，經受命法訊以「被告警詢、偵訊之陳述
    」之證據能力有何意見，被告則稱；請律師表示意見，而其
    辯護人則稱「同意有證據能力」（原審卷第34至35頁），並
    未提及有何毒癮發作情形；嗣至原審審理期日始稱當時有毒
    癮發作情形，顯不可採。此外，又查無以強暴、脅迫、利誘
    、詐欺、疲勞訊問、違法羈押或其他不當方法取供之情事，
    即應認被告於警詢、偵查中之自白係出於自由意志所為，應
    有證據能力。
(二)、按被告以外之人於檢察事務官、司法警察官或司法警察調查
    中所為之陳述，與審判中不符時，其先前之陳述具有較可信
    之特別情況，且為證明犯罪事實存否所必要者，得為證據，
    刑事訴訟法第159 條之2 定有明文。證人許獎麟係被告是否
    有販賣第一級毒品海洛因犯行之重要證人，且其於警詢中原
    係陳稱其有於前開時、地，向被告購買毒品海洛因，惟嗣於
    原審審理中，卻翻異前詞改稱其未向被告購買毒品海洛因，
    則顯係就案情有重要關係之事項為前後不符之陳述。而證人
    許獎麟於警詢中所述均係出於其自由意思，警察係採一問一
    答方式詢問，並無不當取供情形存在，筆錄所載與錄音內容
    大致相符，業經本院勘驗證人許獎麟警詢錄音帶屬實，有勘
    驗筆錄可參（本院卷第82至83頁）；又當時證人許獎麟係於
    警員甫查獲本案後所為立即反應之陳述，當時所涉之外力干
    涉較少，且警詢內容又與其於查獲後之偵查初訊具結證述一
    致，相較其於原審審理時，時間已相距約8 月，且係在被告
    之面前，當庭指述被告是否販賣毒品，依此外部情況，顯有
    受不當外力干擾，內在之壓力及事後串謀之可能性，堪認證
    人許獎麟於警詢中之陳述具有特別可信之情況，且證人許獎
    麟上開警詢中之陳述，乃證明被告犯罪事實之存否所不可欠
    缺，是依刑事訴訟法第159 條之2 ，證人許獎麟於警詢中之
    陳述，應得作為證據。
(三)、按被告以外之人於偵查中向檢察官所為之陳述，除顯有不可
    信之情況者外，得為證據。刑事訴訟法第159 條之1 第2 項
    定有明文。被告以外之人於偵查中向檢察官所為陳述，雖為
    審判外之陳述，然依刑事訴訟法之規定，檢察官係代表國家
    偵查犯罪、實施公訴，依法有訊問被告、證人、鑑定人權利
    之人；且於實務運作時，檢察官偵查中向被告以外之人所取
    得之陳述，原則上均能遵守法律規定，不致於違法取供，故
    可信度極高，自得為證據。審酌證人許獎麟於偵查中具結向
    檢察官所為陳述，並無非法取供等非任意之陳述，亦無其他
    足認該陳述有何顯不可信之情事，且於審判中經詰問，依上
    開規定，該等陳述得作為本案證據。
(四)、按鑑定人由審判長、受命法官或檢察官就下列之人選任1 人
    或數人充之： (一)就 鑑定事項有特別知識經驗者。 (二)
    經政府機關委任有鑑定職務者；鑑定之經過及其結果，應命
    鑑定人以言詞或書面報告；法院或檢察官得囑託醫院、學校
    或其他相當之機關、團體為鑑定，或審查他人之鑑定，並準
    用第203 條至第206 條之1 規定，刑事訴訟法第198 條、第
    206 條第1 項、第208 條第1 項分別定有明文。卷附槍彈鑑
    定書，雖係被告以外之人於審判外之書面陳述，然內政部警
    政署刑事警察局係臺灣高等法院檢察署關於槍彈有無殺傷力
    之概括選任鑑定機關，此有臺灣高等法院檢察署92年9 月9
    日檢文允字第0921001203號函附之「臺灣高等法院檢察署檢
    察長概括選任鑑定機關表列」足參，則上開槍彈鑑定書，為
    刑事訴訟法第159 條第1 項規定之例外情形，應有證據能力
    。
(五)、通訊保障及監察法業於88年7 月14日制定公布，同年月16日
    生效，司法警察機關因偵辦刑事案件，為蒐集或調查證據，
    而有實施通訊監察之必要者，於偵查中應由檢察官依職權或
    聲請核發通訊監察書，載明應記載事項，始得為之，其有急
    迫之情形經檢察官口頭通知先予執行通訊監察者，亦應於24
    小時內補發通訊監察書，同法第5 條、第6 條、第11條分別
    定有明文。本件業經臺灣高雄地方法院檢察署檢察官核發96
    年2 月2 日95南檢朝至監（續）字第000112號通訊監察書，
    有上開通訊監察書暨附表1 份附卷可稽（見南市機卷第54頁
    ），上開通訊監察書既係透過法定程序所為，且亦無證據足
    證該監聽錄音帶有經變造或剪接之情況，上開監聽錄音帶及
    譯文均得作為證據。
二、認定犯罪事實所憑之證據及理由
(一)、關於被告持有改造手槍方面
    訊據被告坦承有於上揭時、地為警自其住處扣得如附表一所
    示改造手槍之事實，惟辯稱：扣案之之改造手槍，子彈無法
    上膛，亦無法擊發子彈，且已經生鏽，並無殺傷力等語。經
    查：
１、被告係於95年12月左右某日，在高雄縣岡山鎮某處，向真實
    姓名年籍不詳綽號「阿耀」之成年男子，以20,000元之代價
    購買扣案之改造手槍1 把之事實，業據被告於偵查中供述明
    確（見臺灣臺南地方法院檢察署96年度偵字第4117號卷第6
    頁）。而扣案之改造手槍經送請內政部警政署刑事警察局鑑
    定結果，認係仿BERETTA 廠92FS型半自動手槍製造之玩具手
    槍換裝土造金屬槍管而成之改造手槍，機械性能良好，可擊
    發適用之子彈，認具殺傷力，有該局96年4 月2 日刑鑑字第
    0960038746號槍彈鑑定書在卷為憑（見臺灣高雄地方法院96
    年度偵字第11602 號卷第4 頁至第6 頁），足認被告確有未
    經許可，持有可發射子彈具有殺傷力之改造手槍而持有之事
    實。
２、被告雖以前詞置辯等語，然扣案之改造手槍，其外觀及槍管
    並無鏽蝕情形，保存狀況尚稱良好，此有照片4 幀可參（見
    臺南市警察局第五分局刑案偵查卷宗南市警五刑偵字第295
    號卷第62頁至第64頁），且經本院當庭提示該槍枝給被告辨
    認，其亦未能具體指出槍枝有何鏽蝕而影響其具殺傷力情形
    （本院卷第66頁）。又其所稱子彈不能上膛部分，係指子彈
    不能自動上膛，要一顆一顆裝填，為其所陳明（本院卷第66
    頁），顯非指該槍枝不能裝填子彈甚明；且縱令其所述子彈
    必須一顆一顆裝填一事，係真正，對於該槍枝得擊發適用子
    彈而具有殺傷力，亦無影響。又刑事警察局係以性能檢驗法
    對扣案槍枝進行鑑定，鑑定結果認該把槍枝機械性能正常，
    可擊發適用子彈，此觀諸上開槍彈鑑定書及所附照片至明，
    復參酌扣案之槍枝在外觀及槍管並無鏽蝕情形，保存狀況良
    好，被告亦稱可裝填子彈（僅辯稱須「一顆一顆裝填」），
    足見扣案槍枝確具殺傷力無疑。
３、被告雖又稱扣案槍枝於被獲時係處於零件拆散狀態，並非完
    整槍枝等語；而其在警詢筆錄固有「我願意當場自行組裝（
    槍枝）」之語（機動查緝隊警卷第8 頁）；惟參酌其於警詢
    中已供稱「該槍枝我有在高雄縣鳳山市○○○路邊試射過一
    次」等語（機動查緝隊警卷第7 頁），足見其向「阿耀」所
    取得之槍枝係完整槍枝，否則如何試射。至於其事後將其拆
    散置放，衡情係為避人耳目。被告前開辯解，顯係事後卸責
    之詞，故其持有具殺傷力之改造手槍事證明確，犯行堪以認
    定。從而，被告及其選辯護人聲請重新鑑定槍枝，並無必要
    ，附此敘明。
(二)、關於被告販賣海洛因方面:
    訊據被告坦承於上揭時、地交付第一級毒品海洛因1 包給許
    獎麟，許獎麟有交付現金500 元（即其身上被查獲之500 元
    ），及在其住處扣得如附表二所示等物之事實，惟否認販賣
    第一級毒品犯行，辯稱：伊於警詢及偵查中之自白係因毒癮
    發作所為之供述，並不實在，伊並無販賣第一級毒品海洛因
    命給許獎麟，當日許獎麟所交付之500 元，係償還所積欠之
    債務，而伊所以會交付第一級毒品海洛因給許獎麟，係因許
    獎麟毒癮發作，向伊要第一級毒品海洛因，伊乃送給許獎麟
    施用，其餘扣案之第一級毒品海洛因是供自己施用云云。惟
    其所稱警詢及偵查中有毒癮發作情形，並非事實，已如前述
    ，且查：
１、員警於96年3 月2 日11時50分許，在高雄縣鳳山市○○○路
    口附近，自被告身上扣得500 元現金及自許獎麟身上扣得第
    一級毒品海洛因1 包（毛重0.5 公克，檢驗時因與其他扣案
    毒品混合秤重，故記載查扣時之重量；即附表二編號1 之其
    中1 包），嗣再經警持搜索票至被告住處進行搜索，另搜索
    扣得其餘第一級毒品海洛因（合計毛重21.1公克，檢驗時因
    與其他扣案毒品混合秤重，故記載查扣時之重量）及附表二
    所示其他之物之事實，為被告所是認，核與證人許獎麟於警
    詢及證人即查獲員警陳維德於原審證述之情節相符（見機動
    查緝隊警卷第10頁至第13頁；原審卷第80頁至第81頁），復
    有卷附搜索、扣押筆錄、扣押物品目錄表、扣案物品照片在
    卷可參（見機動查緝隊警卷第15頁至第18頁、第43至45頁、
    第47頁），又附表二編號1 所示毒品送請法務部調查局鑑定
    結果，確屬第一級毒品海洛因（合計淨重20.03 公克，空包
    裝重2.15公克，純度75.10 ％，純質淨重15.04 公克），有
    該局96年3 月30日調科壹字第09623029220 鑑定書可佐（見
    臺灣高雄地方法院檢察署96年度偵字第11602 號卷第3 頁）
    ；附表二編號2 所示之物品，經送請高雄醫學大學附設中和
    紀念醫院加以鑑驗結果，含有第一級毒品海洛因成分，有高
    雄醫學大學附設中和紀念醫院檢驗報告在卷可查（見原審卷
    第49頁頁）。
２、又檢察官依法對被告所使用之0000000000行動電話核發通訊
    監察書予以監聽，確實錄得被告與證人許獎麟關於買賣毒品
    之之對話，有被告持用之手機門號0000000000號與證人許獎
    麟持用之手機門號0000000000號於96年3 月2 日之通訊監察
    譯文略以（代號A 指被告，代號B 指證人許獎麟）：「B ：
    喂.. 怎 麼打那麼多通都沒接？A ：我在上廁所。B ：喔..
    有在富哥那嗎？A ：有。B ：先幫我拿半包可以嗎？A ：不
    夠嗎？B ：我要兩、三點才有，先拿半包就好，昨天怎麼那
    麼早就休息？A ：嘿呵？B ：我從昨天打到現在了。A ：好
    。B ：我馬上過去。A ：好」（見機動查緝隊警卷第60 頁
    ）。且證人許獎麟於原審亦證實上揭通訊監聽譯文內容確為
    其與被告間之對話等語（見原審審卷第110 頁），又經本院
    當庭播放該監聽錄音帶，被告亦承認係其與證人許獎麟之對
    話（本院卷第45至46頁）。
３、被告於警詢已供稱：「（你於何時？何地？因何事為警查獲
    ？現場尚有何人？）我因涉嫌犯賣毒品海洛因於96年3 月2
    日11時50分，在高雄縣鳳山市○○路與國泰路口為警方當場
    查獲，現場還有買家許獎麟。」、「（你當場為警查獲何物
    ？係何人所有？作何用途？）因毒品1 小包（含袋重0.5 公
    克）是我販售給許獎麟的，及新台幣500 元是我販售海洛因
    毒品給許獎麟的所得，警方跟海巡署人員有看到，我無意見
    。」；偵查中供稱：「（你有無販賣海洛因給人家嗎？）有
    ，是賣給許獎麟，在高雄縣鳳山市○○路與國泰路那裡，我
    身上有掉500 元出來。」（見機動查緝隊警卷第4 頁；臺灣
    臺南地方法院檢察署96年度偵字第4116號卷第8 頁）；核與
    證人許獎麟於警詢所稱：「（你如何和綽號「濱仔」之男子
    連絡？）我是用我行動電話號碼（0000000000）撥打他電話
    （0000000000），連絡購買毒品及交易地點。）」、「（你
    今（02）是何時打電話與『濱仔』之男子連絡？）我於96年
    3 月2 日中午11時40分（應係同日上午11時24分25秒許）與
    他連絡。」「（警方於95年3 月2 日中午11時50分，在高雄
    縣鳳山市○○路與國泰路口，當場查獲你與一穿白色上衣藍
    色短褲之男子甲○○正在交易毒品，甲○○是否就是你向他
    購買毒品綽號『濱仔』之男子？）沒錯就是他。」等語；於
    偵查中具結證稱：「（提示扣案毒品照片）毒品是何人所有
    ？）是我的，我在今日早上向『濱仔』購買，我自己要施用
    的。」、「（『濱仔』是否即是甲○○？）是。」等語（見
    機動查緝隊警卷第12頁；臺灣臺南地方法院檢察署96年度偵
    字第4116號卷第14頁）等情大致相符。復參酌前開通訊監察
    譯文中有提及「半包」等語，堪認上開通訊監聽譯文所示即
    為證人許獎麟向被告聯繫購買海洛因之通訊內容。
４、證人即查獲本案之員警陳維德於原審亦證稱：監聽被告的手
    機0000000000號3 個月後，根據相關譯文資料獲悉被告跟證
    人許獎麟的交易地點，伊等就到交易地點現場埋伏，先看到
    被告從他家走出來，手握拳，走到一台車子旁邊後，就把手
    上的毒品放在車子的後面行李箱，在交易地點附近被告確認
    附近安全後，又把那包毒品拿在手上，之後被告看到證人許
    獎麟到約定地點會合後，被告就把手上的毒品交給證人許獎
    麟，證人許獎麟把500 元交給被告，之後伊等就採取行動而
    當場起獲500 元的鈔票1 張及重量0.5 公克之海洛因1 包等
    語（見原審卷第80頁至第81頁），足證證人許獎麟係以其所
    使用之0000000000號行動電話撥打被告之0000000000號行動
    電話聯繫購買500 元海洛因，再約在高雄縣鳳山市○○路與
    國泰路口交易，而被告亦確有攜帶上述在查扣之1 包海洛因
    前往，被告當日乃販賣第一級毒品海洛因與證人許獎麟之事
    實甚明。
５、被告雖稱其係於96年3 月2 日上午9 點左右即為警查獲，不
    可能再於同日上午11時24分左右與證人許獎麟通話；按被告
    與證人許獎麟為前開通話之時間，確為96年3 月2 日上午11
    時24分25秒左右，有通訊監察譯文可參，復經本院勘驗監聽
    錄音帶屬實，有勘驗筆錄可參（本院卷第45頁）；又本件監
    聽錄音帶內所顯示之時間，係由監聽系統產生，因各電信公
    司時間不同，故有「秒差」情形，有南部地區巡防局97年1
    月24日函可參（本院卷第57至60頁）；且被告及證人許獎麟
    之警詢筆錄，均記載被查獲時間係96年3 月2 日11時50分許
    ，被告亦承認有與證人許獎麟為前開通話，足見其此部分所
    辯亦不足採信。
６、雖證人許獎麟嗣於原審翻異前詞改證述：伊沒有跟被告買過
    海洛因，而伊施用之海洛因，係向1 個綽號「鐵仔」的人所
    購買，係當天警察告訴伊販賣海洛因不用判多久，伊才會誣
    告，伊當天會去找被告，係要還錢500 元給被告，伊當日因
    毒癮發作，被告提供毒品海洛因供伊吸食云云。經查：證人
    許獎麟有關如何向被告借款乙情，係證述：於96年2 月底時
    ，伊在被告鳳山市○○路的住處外十字路口紅綠燈處，向被
    告借現金30,000元，當場被告交27,000元給伊，3,000 元是
    預扣1 個月利息，僅借1 個月，每天要還錢1,000 元云云（
    見原審卷第106 頁），顯與被告提出之本票所載發票日期96
    年2 月17日、到期日為同年3 月17日不相吻合（見原審卷第
    40頁），再參被告於原審審理中供述：證人許獎麟有跟伊借
    過1 次錢，金額是30,000元，10,000元每月利息2,000 元云
    云（見原審卷第102 頁），所述證計算利息方式，與證人許
    獎麟所陳亦有矛盾；又被告與證人許獎麟於案發當時，若真
    係因返還借款而為接觸，並無任何不法情事，衡情被告會自
    證人許獎麟處收受1, 000元之利息，而非500 元，參以證人
    許獎麟於原審審理時證稱：被告老婆跟伊說如果不說出實情
    被告會被判很久等語（見原審卷第108 頁），足見被告與證
    人許獎麟於開庭前有所接觸，而要求證人許獎麟翻供，凡此
    均足證被告及證人許獎麟陳稱，證人許獎麟於案發當日，到
    被告住處係要還款乙情，並非屬實。足見證人許獎麟事後於
    原審所為前揭翻異之詞，顯屬事後迴護被告之飾詞，不足採
    信。
７、邇來政府為杜絕毒品氾濫，毒害人民甚深，再三宣導教民眾
    遠離毒品、媒體之報導既深且廣，對於毒品之禁絕，應為民
    眾所熟悉；被告既為智識健全之成年人，且在本案之前即有
    毒品前科，有臺灣高等法院被告前案紀錄表可參，對此自無
    不知之理。又政府對於查緝施用、轉讓及販賣毒品無不嚴格
    執行，且販賣毒品罪更係重罪，設若無利可圖，衡情一般持
    有毒品者，當不致輕易將持有毒品交付他人。何況第一級毒
    品海洛因價格不貲、物稀價昂，而販賣毒品係違法行為，非
    可公然為之，亦無公定之價格，不論任何包裝，均可任意分
    裝增減分量，每次買賣價量，亦可能隨時依雙方間之關係深
    淺、資力、需求量及對行情之認知、來源是否充裕、查緝是
    否嚴謹，購買者被查獲時供述購買對象之可能性風險之評估
    等，而異其標準，並隨時機動調整，非可一概而論，是販賣
    之利得除經坦承犯行或價量俱臻明確外，委難查得實情，販
    賣之人從價差或量差中牟利方式雖異，其意圖營利之非法販
    賣行為則一，綜上論述，足徵被告販賣第一級毒品海洛因予
    證人許獎麟，主觀上確有牟利意圖，應堪認定。
８、綜上所述，被告所辯不足採信，其販賣第一級毒品犯行，事
    證明確，堪以認定。
三、論罪部分：
(一)、被告持有改造手槍部分：
１、核被告未經許可，持有上開具殺傷力之改造手槍之行為，係
    犯槍砲彈藥刀械管制條例第8 條第4 項之未經許可持有可發
    射子彈具殺傷力之改造手槍罪。又被告有如事實欄所載之犯
    罪及執行紀錄，此有臺灣高等法院被告前案紀錄表在卷可稽
    ，其於受徒刑之執行完畢後，5 年以內故意再犯本件有期徒
    刑以上之罪，為累犯，應加重其刑。
２、原審因而適用槍砲彈藥刀械管制條例第8 條第4 項，刑法第
    11條、第47條第1 項、第42條第3 項前段規定，並審酌現今
    槍枝氾濫之際，被造無視政府嚴格管制槍彈之政策，猶未經
    許可持有可發射子彈具有殺傷力之改造手槍，嚴重危害社會
    善良風氣及治安防衛體系，情節匪淺，及犯罪後態度等一切
    情狀，量處有期徒刑3 年4 月，併科罰金12萬元，並考量被
    告學歷，家庭經濟狀況小康，就罰金部分諭知易服勞役之折
    算標準為新台幣一千元折算一日。及敘明附表一所示之改造
    手槍1 支（含彈匣1 個），係違禁物，依刑法第38條第1 項
    第1 款規定沒收之。而擦槍工具一組可供保養改造手槍使用
    ，業據被告供明在卷，足證應屬被告持有改造手槍所用之物
    ，應依刑法第38條第1 項第2 款之規定宣告沒收；核其認事
    用法，並無違誤，量刑亦稱適當；被告上訴意旨仍執陳詞，
    為無理由，應予駁回。
(二)、販賣第一級毒品海洛因部分：
１、按海洛因係毒品危害防制條例第2 條第2 項第1 款所示之第
    一級毒品，被告意圖營利販賣海洛因予許獎麟之犯行，係犯
    毒品危害防制條例第4 條第1 項之販賣第一級毒品罪。被告
    持有第一級毒品海洛因之低度行為，為其販賣第一級毒品海
    洛因之高度行為所吸收，不另論罪。又被告有如事實欄所載
    之犯罪及執行紀錄，有臺灣高等法院被告前案紀錄表在卷可
    稽，其於受有期徒刑之執行完畢後，5 年以內故意再犯本件
    有期徒刑以上之罪，為累犯，應加重其罰金刑部分之法定刑
    ，至法定刑為死刑及無期徒刑部分，依刑法第62條第1 項規
    定，不得加重。再被告所犯販賣第一毒品之罪，法定本刑為
    死刑或無期徒刑，惟念其所販賣毒品之數量不多，販賣規模
    甚微，與大盤交易情況有別，且販賣所得僅500 元，獲利不
    多，而所扣得之第一級毒品海洛因雖有6 小包，但合計淨重
    僅20.03 公克，重量非鉅，依其犯罪情節，若處以法定最低
    刑度無期徒刑，衡以一般社會觀念，顯然過重，客觀上不無
    可憫，爰依刑法第59條規定減輕其法定刑。其犯罪同時有加
    重及減輕情形，應先加後減。
２、原審以被告此部分罪證明確而予論罪科刑，固非無見，惟被
    告僅販賣一次毒品給許獎麟，原判決認係四次，尚有未洽（
    理由詳後述）；被告上訴意旨否認犯罪，雖無理由，惟原判
    決既有不當之處，應由本院將原判決關於此部分及定執行刑
    部分撤銷改判。爰審酌被告為牟私利而販賣第一級毒品海洛
    因，嚴重戕害國人身心健康，造成毒品氾濫，施用毒品人口
    增加，減損勞動力，提高社會負擔成本，危害層面至深且鉅
    ，所為實不宜寬貸，應予相當之刑事非難，且犯後否認犯行
    ，毫無悔意，惟所販賣數量及所得利益尚非鉅大等一切情狀
    ，量處有期徒刑15年6 月。
３、扣案如附表二編號1 所示之海洛因，編號2 所示之電子秤上
    之海洛因，均係第一級毒品，又包覆編號1 毒品之夾鏈袋因
    與其內毒品無從完全剝離，依毒品危害防制條例第18條第1
    項前段規定，不問屬於犯人與否，宣告沒收銷燬（其中許獎
    麟所購得之海洛因1 包，因與在被告住處之其他海洛因混合
    送鑑定，已無從區分，故應全部宣告沒收銷燬）。至鑑驗耗
    用之海洛因，既已滅失，自無庸宣告沒收銷燬。附表二編號
    2 所示之行電電話機具及編號3 所示之電子秤１台，係被告
    所有，且係搭配門號0000000000號使用，電子秤１台則係供
    秤海洛因重量用，為被告所陳明，自屬供犯販賣第一級毒品
    所用之物，另扣案之現金500 元，則為被告所有，且係因販
    賣第一級毒品所得之物，均應依毒品危害防制條例第19條第
    1 項後段規定，併予宣告沒收。又供販賣第一級毒品所用之
    物，應依毒品危害防制條例第19條第1 項規定沒收，固為刑
    法之特別規定，採義務沒收主義，但上開法條既無「不問屬
    於犯人與否，沒收之。」之規定，仍應以該物品屬於犯人所
    有者為限，始應予以沒收，庶符沒收制度之基本原則。而前
    開門號0000000000號之晶片卡（SIM 卡）1 枚，係以案外人
    曾龍名義申辦，有和信電訊股份有限公司96年9 月20日函附
    之申請資料在卷（見原審卷至第66頁），足認非屬被告所有
    之物，依前開說明，自不得宣告沒收；又附表二所示其餘之
    物，並無證據證明與被告販賣第一級毒品罪有直接關聯，依
    法不得宣告沒收，附此敘明。
(三)、上開撤銷改判及上訴駁回部分，並定應執行有期徒刑17年，
    併科罰金12萬元，罰金部分並諭知易服勞役之折算標準為新
    台幣一千元折算一日。
四、不另為無罪諭知部分：
(一)、公訴意旨略以：被告自96年2 月27日起至同年3 月1 日止，
    在高雄縣鳳山市○○路與國泰路口，另販賣第一級品海洛因
    給許獎麟三次，每次價格均為500 元，亦涉犯毒品危害防制
    條第4 條第1 項之販賣第一級品罪嫌。
(二)、公訴人認被告涉有前開罪嫌，係以證人許獎麟之指述等為據
    ，惟訊之被告則否認該事實，辯稱：伊未於上開時地販賣第
    一級品海洛因給許獎麟等語。經查：
１、證人許獎麟雖於警詢及偵查中指述被告有於前開時地販賣第
    一級毒品海洛因之事實，惟於原審審理中則改稱：被告未販
    賣第一級毒品海洛因等語，足見其陳述前後已有上歧異。
２、證人許獎麟於警詢中係證稱：「96年02月27日開始每日向他
    （指被告）購買乙次毒品，直到今日遭警方查獲，... 每次
    都是他本人親自交付毒品，我每次都撥打0000000000電話與
    他聯絡。」；於偵查中亦證稱：「（自何時向甲○○買毒品
    ？）96年2 月27日開始就購買海洛因，總共買了4 次，我共
    花2,500 元。」、「（是否以你的行動電話的0000000000向
    吳的手機0000000000聯絡購買毒品事宜？）是。」等語（見
    機動查緝隊警卷第11頁至第13頁；臺灣臺南地方法院檢察署
    96 年 度偵字第4116號卷第15頁），足見其係指述自96年02
    月27 日 起即每日撥打被告所使用之0000000000行動電話絡
    購買毒品事宜，惟查被告所使用之0000000000行動電話係96
    年2 月2 日即遭監聽，有通訊監察書可參（機動查緝隊警卷
    54至55 頁） ，而依通訊監察譯文（機動查緝隊警卷第56至
    60頁）並未發現證人許獎麟與被告間，除案發當日之通話外
    ，尚有聯絡購買毒品情形存在；且依證人陳維德之前開證詞
    ，亦未指稱在通訊過程中，有發現證人許獎麟與被告間除案
    發當日之交易外，尚有其他毒品交易情形存在，衡情，證人
    許獎麟如自96年02月27日開始每日均撥打前開行動電話向被
    告洽購毒品，何以監聽紀錄均未能顯示有該內容，足見證人
    許獎麟此部分指述並不實在。
３、被告在偵查中雖稱有交付毒品給證人許獎麟4 、5 次，但或
    稱「幫忙調毒品」、或稱「有的收錢，有的沒有收錢」等語
    （臺灣臺南地方法院檢察署96年度偵字第4116號卷第7 至9
    頁），其所述內容，尚難認其以承認有已販賣第一級毒品海
    洛因四次給證人許獎麟，且證人許獎麟之前開指述既有前開
    與事實不符之重大瑕疵存在，本院復查無其他積極證據足以
    證明被告此部分犯行，自難據此認定被告此部分罪行。因公
    訴意旨認此部分與前開罪部分具實質上一罪關係，爰不另為
    無罪之諭知。
據上論結，應依刑事訴訟法第368 條、第369 條第1 項前段、第
364 條、第299 條第1 項前段，毒品危害防制條例第4 條第1 項
、第18條第1 項前段、第19條第1 項，刑法第11條、第47條第1
項、第59條、第51條第5 款、第9 款，判決如主文。
本案經檢察官陳建年到庭執行職務。
中    華    民    國    97    年    5     月    8     日
                  刑事第三庭    審判長法  官   周賢銳
                                      法  官   黃憲文
                                      法  官   黃仁松
以上正本證明與原本無異。
如不服本判決應於收受本判決後10日內向本院提出上訴書狀，其
未敘述上訴理由者，並得於提起上訴後10日內向本院補提理由書
狀（均須按他造當事人之人數附繕本）「切勿逕送上級法院」。
中    華    民    國    97    年    5     月    8     日
                                      書記官   馬蕙梅
附錄本件判決論罪科刑法條：
附表一：
┌──┬────────┬─────────────┬────────────┬───────┐
│編號│扣案物品及數量  │    鑑  定  結  果        │鑑    定    書    證    │備          註│
├──┼────────┼─────────────┼────────────┼───────┤
│1   │仿BERETTA 廠92FS│認係由仿BERETTA 廠92FS型半│刑事警察局96年4 月2 日刑│槍枝管制編號  │
│    │型半自動手槍製造│自動手槍製造之槍枝，換裝土│鑑字第0960038746號槍彈鑑│0000000000    │
│    │之槍枝一枝（含彈│造金屬槍管而成之改造手槍，│定書                    │              │
│    │匣1 個）        │機械性能正常，可擊發適用子│                        │              │
│    │                │彈，認具殺傷力            │                        │              │
├──┼────────┼─────────────┼────────────┼───────┤
│2   │擦槍工具一組    │                          │                        │              │
└──┴────────┴─────────────┴────────────┴───────┘
附表二
┌──┬────────┬─────────────┬────────────┬───────┐
│編號│物品名稱及數量  │    鑑  定  結  果        │鑑    定    書    證    │備          註│
├──┼────────┼─────────────┼────────────┼───────┤
│1   │白粉6 包，依鑑定│第一級毒品海洛因（合計淨重│法務部調查局96年3 月30日│              │
│    │書之記載、相片( │20.03 公克，空包裝重2.15公│調科壹字第0962309220鑑定│              │
│    │機動查緝隊警卷第│克，純度75.10 ％，純質淨重│書（見臺灣高雄地方法院檢│              │
│    │43至47頁），及扣│15.04 公克及內含與海洛因難│察署96年度偵字第11602 號│              │
│    │押物品清單與鑑定│以析離之包裝袋6 個）      │卷第3 頁）              │              │
│    │書上所載之重量大│                          │                        │              │
│    │致相符，應係共扣│                          │                        │              │
│    │得6 包。        │                          │                        │              │
├──┼────────┼─────────────┼────────────┼───────┤
│2   │電子秤1台       │海洛因陽性反應            │高雄醫學大學附設中和紀念│              │
│    │                │甲基安非他命陽性反應      │醫院檢驗報告編號0000-000│              │
│    │                │                          │（見原審卷第49頁）      │              │
├──┼────────┼─────────────┼────────────┼───────┤
│3   │SAGEN手機1支（序│                          │                        │搭配門號      │
│    │號：000000000000│                          │                        │0000000000號使│
│    │88）            │                          │                        │用            │
├──┼────────┼─────────────┼────────────┼───────┤
│4   │針筒1 支        │海洛因陽性反應            │高雄醫學大學附設中和紀念│              │
│    │（編號101）     │                          │醫院檢驗報告編號0000-000│              │
│    │                │                          │（見原審卷第50頁）      │              │
├──┼────────┼─────────────┼────────────┼───────┤
│5   │針筒1 支        │海洛因陽性反應            │高雄醫學大學附設中和紀念│              │
│    │（編號102）     │                          │醫院檢驗報告編號0000-000│              │
│    │                │                          │（見原審卷第51頁）      │              │
├──┼────────┼─────────────┼────────────┼───────┤
│6   │針筒1 支        │海洛因陽性反應            │高雄醫學大學附設中和紀念│              │
│    │（編號103）     │                          │醫院檢驗報告編號0000-000│              │
│    │                │                          │（見原審卷第52頁）      │              │
├──┼────────┼─────────────┼────────────┼───────┤
│7   │針筒1 支        │海洛因陽性反應            │高雄醫學大學附設中和紀念│              │
│    │（編號104）     │                          │醫院檢驗報告編號0000-000│              │
│    │                │                          │（見原審卷第53頁）      │              │
├──┼────────┼─────────────┼────────────┼───────┤
│    │磨石機1組       │甲基安非他命陰性反應      │高雄醫學大學附設中和紀念│              │
│8   │                │海洛因陰性反應            │醫院檢驗報告編號9608 -98│              │
│    │                │                          │（見原審卷第47頁）      │              │
├──┼────────┼─────────────┼────────────┼───────┤
│9   │夾鏈袋1包       │海洛因陰性反應            │高雄醫學大學附設中和紀念│              │
│    │                │甲基安非他命陰性反應      │醫院檢驗報告編號0000-000│              │
│    │                │                          │（見原審卷第54頁）      │              │
├──┼────────┼─────────────┼────────────┼───────┤
│10  │夾鏈袋1包       │海洛因陰性反應            │高雄醫學大學附設中和紀念│              │
│    │                │甲基安非他命陰性反應      │醫院檢驗報告編號0000-000│              │
│    │                │                          │（見原審卷第55頁）      │              │
├──┼────────┼─────────────┼────────────┼───────┤
│11  │NOKIA手機1支（序│                          │                        │              │
│    │號：000000000000│                          │                        │              │
│    │22）            │                          │                        │              │
├──┼────────┼─────────────┼────────────┼───────┤
│12  │現金71,400元    │                          │                        │              │
├──┼────────┼─────────────┼────────────┼───────┤
│13  │玻璃球吸食器1支 │海洛因陰性反應            │高雄醫學大學附設中和紀念│              │
│    │                │甲基安非他命陰性反應      │醫院檢驗報告編號9608-99 │              │
│    │                │                          │（見原審卷第48頁）      │              │
├──┼────────┼─────────────┼────────────┼───────┤
│14  │電話聯絡簿      │                          │                        │              │
├──┼────────┼─────────────┼────────────┼───────┤
│15  │電話SIM卡2張    │                          │                        │              │
├──┼────────┼─────────────┼────────────┼───────┤
│16  │變造國民身分證及│                          │                        │              │
│    │駕照各1 張      │                          │                        │              │
└──┴────────┴─────────────┴────────────┴───────┘
附錄本判決論罪科刑法條：
槍砲彈藥刀械管制條例第8 條第4 項：
未經許可，持有、寄藏或意圖販賣而陳列第1 項所列槍枝者，處
3 年以上10年以下有期徒刑，併科新臺幣700 萬元以下罰金。
毒品危害防制條例第4 條第1 項：
製造、運輸、販賣第一級毒品者，處死刑或無期徒刑；處無期徒
刑者，得併科新臺幣1000萬元以下罰金。


司法院資訊處製作；財團法人民間司法改革基金會備份。
